臺灣臺北地方法院民事判決　　　　　　　　　　　　　九十三年度訴字第五五九號
　　原　　　告　遠東鐵櫃鋼鐵廠股份有限公司
　　法定代理人　甲○○
　　訴訟代理人　彭上華律師
　　被　　　告　豐記股份有限公司
　　法定代理人　丙○○
　　被　　　告　乙○○
　　共　　　同
　　訴訟代理人　朱昭勳律師
當事人間侵權行為損害賠償事件，本院於民國九十三年五月二十五日言詞辯論終結，
判決如下：
    主    文
原告之訴及假執行之聲請均駁回。
訴訟費用由原告負擔。
    事實及理由
一、原告主張：其於民國九十一年六月二十日標得訴外人國防大學管理學院（下稱國
    防管理學院）「多媒體語言視訊教室系統建置等二項」採購案，須交付符合契約
    規定十五項規格標準之「單槍液晶投影機」二部，乃委請訴外人視覺科技有限公
    司（下稱視覺公司）丁○○查詢相關產品之規格並詢價，被告豐記股份有限公司
    （下稱豐記公司）職員乙○○於接獲訴外人丁○○傳真之系爭產品規格說明及電
    話詢價後，即聲稱被告豐記公司所銷售日本ＥＩＫＩ牌ＬＣ─Ｘ１１００型單槍
    投影機之規格與詢價產品規格完全相符，原告接獲丁○○之回報後遂於九十一年
    七月二十三日向被告豐記公司訂購前開ＥＩＫＩ牌「ＬＣ─Ｘ１１００型單槍液
    晶投影機」二台（下稱系爭投影機）及相同廠牌「ＰＮＥＴ─０１型網路連接控
    制器」二台，並支付價金新台幣（下同）六十三萬元予被告豐記公司。惟系爭投
    影機經訴外人國防管理學院驗收後發現計有「可透過由LAN遙控」、「具還原3:2
    Pull Down處理功能」、「具備繁體中文操作介面」、「無線遙控器附滑鼠及雷
    射指示器」等四項功能不符契約要求之規格，原告多次催告被告等更換符合契約
    規定規格之機種，惟被告乙○○均置之不理，原告為避免違約不得不另行向他人
    採購符合契約規定之他種機型，並向被告豐記公司表示退貨，詎被告乙○○竟聲
    稱伊出售之初即明白告知所售產品機型之規格與原告之詢價規格並不相符，係原
    告執意購買，故不同意退貨，原告至此始知遭其詐騙，被告豐記公司係被告乙○
    ○之僱用人，被告乙○○於執行職務中侵害原告之權利，爰依民法第一百八十四
    條、第一百八十八條之規定請求被告豐記公司與被告乙○○負連帶賠償責任等語
    。並聲明：（一）被告應連帶給付原告六十三萬元，及自起訴狀繕本送達翌日即
    九十三年二月四日起至清償日止，按年息百分之五計算之利息。（二）願供擔保
    請准宣告假執行。
二、被告則以：原告於九十一年五、六月間向被告豐記公司洽購系爭投影機時，雖有
    提出規格要求，但被告乙○○即已明確告知所出售之投影機並無「還原3:2 Pull
    Down處理功能」及「繁體中文操作介面」兩項規格，詎原告公司明知被告公司所
    存投影機有該兩項規格不符，惟仍執意購買該投影機兩台；且伊所交付與原告之
    投影機目錄、使用說明書及操作手冊等資料既未記載「還原3:2 Pull Down處理
    功能」及「繁體中文操作介面」兩項規格，自無該兩項規格之功能，則被告乙○
    ○何敢公然說謊，騙稱具有該兩項規格？訴外人視覺公司戊○受原告委託向被告
    洽購投影機，被告乙○○乃即與訴外人戊○以電話聯絡並傳真目錄，被告乙○○
    從未與證人丁○○接觸。姑不論何人與被告聯絡，證人戊○、丁○○二人均受原
    告公司之委託，立場偏袒原告，其證言諸多與事實不符。被告並未欺騙原告，自
    無侵權行為等語，資為抗辯。並聲明：（一）原告之訴及其假執行之聲請均駁回
    。（二）如受不利判決，請准供擔保宣告免為假執行。
三、兩造不爭執之事實：
    原告因標得訴外人國防管理學院「多媒體語言視訊教室系統建置等二項」採購案
    ，依約須交付符合契約規定十五項規格標準之「單槍液晶投影機」二部，乃於九
    十一年七月二十三日向被告豐記公司購得系爭投影機及相同廠牌之網路連接控制
    器二台，支付價金六十三萬元。嗣系爭投影機因有數項功能不符標得之採購契約
    要求，未通過訴外人國防管理學院之驗收，原告遂另行向他人採購符合前開契約
    規定之他種機型。並於同年十月二十九日向被告豐記公司表示退貨，而於九十一
    年十一月一日自行將系爭投影機置放於被告豐記公司營業所外後離去等情，業據
    原告提出國防部採購局訂購軍品合約節本影本、採購單暨統一發票影本、國防管
    理學院財務勞務採購接收暨會驗結果報告單、存證信函及被告豐記公司說明書（
    函）各乙份為證，並為被告所不爭，應堪認為真實。
四、得心證之理由：
    本件經行使闡明權，原告表示僅主張侵權行為損害賠償請求權，故本件兩造間之
    爭執點即在於：被告乙○○有否為詐欺之行為？即被告乙○○於原告詢價時，是
    否故意表示被告豐記公司所銷售之日本ＥＩＫＩ牌ＬＣ─Ｘ１１００型單槍投影
    機之規格與詢價產品規格完全相符，而誘使原告購買該商品？經查：
（一）按當事人主張有利於己之事實者，就其事實有舉證之責任。但法律別有規定，
      或依其情形顯失公平者，不在此限。民事訴訟法第二百七十七條亦有明定。又
      民事法上所謂詐欺，係謂欲相對人陷於錯誤，示以不實之事，令其因錯誤而為
      意思表示，最高法院十八年上字第三七一號、五十六年台上字第三三八○號著
      有判例。查，原告主張其因受被告乙○○詐欺，謊稱系爭投影機有「還原3:2
      Pull Down處理功能」及「繁體中文操作介面」兩項規格，而始向被告豐記公
      司購買系爭投影機，然為被告所否認，並以前開情詞置辯，依上開規定，自應
      由主張該有利於己之事實之原告負舉證責任。
（二）原告雖主張被告乙○○於接獲原告授權之訴外人丁○○詢價時，即聲稱被告豐
      記公司所銷售之日本ＥＩＫＩ牌ＬＣ─Ｘ１１００型單槍投影機規格與原告詢
      價產品規格完全相符，其並未告知該廠牌投影機欠缺『還原3:2 Pull Down 處
      理功能』及『繁體中文操作介面』兩項規格...。倘原告明知系爭投影機僅有
      『簡體中文操作介面』而不具有『繁體中文操作介面』功能，原告絕無買受之
      理云云，並聲請訊問證人丁○○證稱：「．．．遠東公司是我的朋友，他們把
      規格書給我，我找了二、三家，把規格給他們，豐記公司我們也是把規格給他
      ，我是叫我的小孩去傳真，豐記公司說規格符合，就拿豐記公司的資料給遠東
      公司讓他們去投標。」、「（問：豐記公司是向誰說明規格符合？）是向我說
      ，規格符合才去投標，得標後是遠東公司向豐記公司去買，得標後一個月去施
      工．．．。」等語（本院卷第五八頁）。惟被告辯稱係丁○○之子戊○與被告
      接洽者，此徵諸證人丁○○亦不否認，則所稱係被告乙○○告知有上述二項規
      格相符等語，即非無疑。況證人丁○○乃受原告委託代為訪價者，則其於系爭
      投影機買賣契約締約過程中，顯屬原告之傳達機關或代理人，其所為意思表示
      乃與原告本人所為意思表示無異，依照社會一般觀念，於此情況下自難期待證
      人丁○○及其子即證人戊○關於系爭投影機買賣契約之磋商過程為有利於被告
      之證言，亦無法期待其等為不利於原告或自己之證言，故其等之證言不足為有
      利於原告之認定依據。
（三）被告辯稱已將ＥＩＫＩ牌ＬＣ─Ｘ１１００型投影機之目錄傳真給視覺公司戊
      ○，目錄最後一頁『技術之詳細說明（Technical Specifications）』中列舉
      了三十一項特徵，目錄第三頁之主要特徵與功能（main features and
      functions）中列舉了詳細的規格說明，而本件『還原3:2　Pull Down處理功
      能』與『繁體中文操作介面』兩項規格均屬主要功能，若是有此功能豈可不列
      入目錄內？被告交付與原告系爭投影機之目錄、使用說明書及操作手冊等資料
      既未記載『還原3:2 Pull Down處理功能』及『繁體中文操作介面』兩項規格
      ，自無該兩項規格之功能，系爭投影機機目錄、使用說明書及操作手冊等資料
      既未記載該二項規格，被告乙○○何敢公然說謊，騙稱具有該兩項規格？等語
      ，而證人丁○○亦另證稱：「（被告公司有無送目錄時？）這點我忘記了，但
      目錄可以從網頁找到。」、「豐記公司告訴我規格相符，目錄來源我不清楚，
      但我手上有目錄，來源如何我不記得。」等語（本院卷第五九頁）。姑不論證
      人丁○○所持被告豐記公司ＥＩＫＩ牌ＬＣ─Ｘ１１００型投影機目錄是否由
      被告乙○○傳真得來，惟證人丁○○於兩造締約期間持有該目錄則屬不爭之事
      實，而依「被告公司ＥＩＫＩ牌ＬＣ─Ｘ１１００型投影機目錄」顯示，系爭
      投影機之目錄中關於該產品之技術規格說明（Technical　Specifications）
      ，共臚列有三十一個項目之多，不可謂不詳盡，惟該三十一個項目中並無「還
      原3:2 Pull Down處理功能」及「繁體中文操作介面」兩項規格。按證人丁○
      ○乃受原告委託代為訪價，且於系爭投影機買賣契約締約過程中，乃原告之代
      理人或傳達機關，已如前述，則其與原告於系爭投影機契約締結期間持有系爭
      投影機之產品目錄，該目錄中既已有詳盡之技術規格說明，而該技術規格說明
      中並無原告所要求之「還原3:2 Pull Down處理功能」及「繁體中文操作介面
      」兩項規格，證人丁○○竟未加以查證確認，顯與常情有違。益證被告乙○○
      應無可能故意示以不實之事，而使原告陷於錯誤，而向被告豐記公司購買系爭
      投影機。原告雖復稱其後來買一台目錄上只符合三點，但核對後規格是相符，
      足證單憑系爭投影機之目錄無從了解其規格是否符合國防管理學院之要求云云
      。惟此為事後原告與他人間之交易行為，尚難以此遽認被告豐記公司有以其目
      錄欺騙原告之故意，原告之主張即非可取。
（四）原告另主張其如明知系爭投影機僅有「簡體中文操作介面」，而不具有「繁體
      中文操作介面」功能，絕無買受之理，蓋使用「簡體字」乃係犯了軍方大忌，
      屆時一定無法通過驗收云云。惟原告並未能舉證證明被告知悉系爭投影機係原
      告為交付予軍方機關之用，故縱有因使用「簡體字」而犯了軍方大忌，致無法
      通過驗收等情，亦無從遽認被告乙○○有何示以不實之事，致原告陷於錯誤而
      為意思表示，原告此之主張仍無可取。
（五）原告又稱被告將系爭投影機之使用說明書及操作手冊於交貨時同時置於箱內，
      由於原告於訂購系爭投影機之初即獲被告保證一切規格均符合所需，基於信賴
      原則自無再加以拆箱核對之必要。矧系爭投影機須待裝設完成送電後方可就每
      一項規格逐一檢驗；再者，系爭投影機被告交貨後尚須配合現場工地之進度（
      約需等候一個月時間）方可施工安裝，原告更無於安裝前即予以拆封之必要。
      因此被告以裝箱之投影機內附使用說明書及操作手冊乙節謂已告知「還原3;2
      Pull Down處理功能」及「繁體中文操作介面」兩項規格不符，洵非的論云云
      。然為被告所否認曾予保證。而查，原告並未能舉證加以證實，自不得僅以事
      後因未通過買主之驗收，而認被告有於原告訂購系爭投影機之初即保證一切規
      格均符合所需之事實，原告主張基於信賴原則，無再加以拆封核對之必要云云
      ，亦非可取。至原告於交貨後縱須配合現場工地之進度（約需等候一個月時間
      ）方可施工安裝，惟此乃屬原告與其買主間之約定配合事項，被告並無從知悉
      ，自亦不足以據此推認被告知悉原告不會於安裝前即予以拆封核對，而以不實
      之事告知原告。原告此之主張亦非可取。
（六）綜上，被告乙○○辯稱其未告知原告系爭投影機具有「還原3:2 Pull Down處
      理功能」及「繁體中文操作介面」兩項規格，而以不實之事示予原告，並無詐
      欺原告等語，為可取信。原告主張被告乙○○有故意詐欺行為云云，則無可取
      。被告乙○○對原告既無詐欺侵權行為，原告據以主張侵權行為損害賠償責任
      ，請求被告乙○○與其僱用人即被告豐記公司負連帶損害賠償責任云云，則無
      可取。
五、綜上所述，原告主張被告應依民法第一百八十四條第一項、第一百八十八條第一
    項規定，給付損害賠償六十三萬元，及自起訴狀繕本送達翌日即九十三年二月四
    日起至清償日止之法定遲延利息云云，洵屬無據，不應准許。
六、本件事證已臻明確，兩造所提出其他攻擊防禦方法，及其他未予援用之證據，核
    與判決結果無影響，爰不予一一論斷，併此敘明。
七、原告既受敗訴判決，其假執行之聲請亦失所據，應併予駁回。
八、訴訟費用負擔之依據：民事訴訟法第七十八條。
中　　　華　　　民　　　國　　九十三　　年　　　六　　　月　　二十五　　日
                              民事第三庭  法      官    張明輝
正本係照原本作成
如對本判決上訴，須於判決送達後廿日內向本院提出上訴狀
中　　　華　　　民　　　國　　九十三　　年　　　六　　　月　　二十五　　日
                                          法院書記官    周其祥
